【裁判字號】    98,交抗,1564
【裁判日期】    980723
【裁判案由】    違反道路交通管理處罰條例
【裁判全文】
臺灣高等法院交通事件裁定            98年度交抗字第1564號
抗  告  人
即受處分人    甲○○
                      號3樓
上列抗告人因違反道路交通管理處罰條例案件，不服臺灣士林地
方法院，中華民國98年5月25日所為裁定（98年度交聲字第602號
），提起抗告，本院裁定如下：
    主  文
抗告駁回。
    理  由
一、抗告意旨略以: 系爭汽車為德國BMW廠牌，德國原廠提供氣
    體放電式頭燈（通稱HID頭燈）供車主選購，抗告人於民國
    92年至97年間之定期檢驗均經臺北市監理處檢驗合格。車主
    於97年曾要求監理處人員檢驗車燈裝備，但該處人員卻予以
    忽略，不為檢驗，有怠忽職守之嫌。交通部為抑制國內浮濫
    改裝之HID頭燈而修改法令，但國內汽車廠商仍販售HID頭燈
    裝配於新車上，顯示法令形同虛設，亦有違背社會公平正義
    及自由平等貿易原則之嫌。合法持有HID頭燈之行車人可加
    裝更多HID於同一車上，形成改裝車燈更浮濫之現象。且除
    汽車類加裝HID頭燈外，機車亦倍數增加，造成汽車及行人
    視覺模糊，形成安全隱憂。有關機關應注重公平安全原則，
    務實檢修法令以符合時代變化。
二、原裁定意旨略以:抗告人即受處分人甲○○所有之車牌號碼
    CP-4991自用一般小客車，因不依限期（民國97年8月4日）
    參加定期檢驗，且已逾期6個月以上，涉有道路交通管理處
    罰條例第17條第1項之違規。經臺北市監理處北區分處製單
    舉發，裁處抗告人罰鍰新臺幣 (下同)900 元（抗告人已於
    98年1月14日繳納），並自98年4月13日起註銷牌照。抗告人
    不服聲明異議，經調查後，仍認抗告人有不依限期參加定期
    檢驗之違規事實，而裁定駁回其異議之聲明。
三、按汽車檢驗應按指定日期將車輛駛往公路監理機關檢驗場所
    或指定地點檢驗。次按領有牌照之汽車，其出廠年份5年以
    上未滿10年者，每年至少檢驗一次，10年以上者，每年至少
    檢驗2次。汽車所有人應於指定日期前後一個月內持行車執
    照向公路監理機關申請檢驗。再按汽車不依限期參加定期檢
    驗者，處汽車所有人新臺幣900元以上1800元以下罰鍰; 逾
    期1個月以上者並吊扣其牌照，至檢驗合格後發還，逾期6個
    月以上者，註銷其牌照。道路交通安全規則第36條、第44條
    第1項及道路交通管理處罰條例第17條第1項定有明文。
四、經查:
(一)、抗告人所有之前開車牌號碼CP-4991號自用小客車之定檢日
    為97年8月4日，依上開之規定，抗告人應於97年8月4日前後
    1個月內持行車執照向公路監理機關申請檢驗。亦即抗告人
    應於97年7月4日至97年9月4日期限內向台北市監理處申請檢
    驗。惟抗告人竟未於期限內申請檢驗，且逾期檢驗6個月以
    上，有98年4月28日單一申訴管理系統原舉發單位查復信件
    、臺北市交通事件裁決所違反道路交通管理事件北市裁催字
    第裁00-000000000號裁決書在卷可稽（見原審卷第6頁、第
    13頁至第14頁）。是抗告人違反道路交通管理處罰條例第17
    條第1項之行為，堪予認定。
(二)、至抗告人所指97年曾要求監理處人員檢驗車燈裝備，但該處
    人員卻不為檢驗云云，及抗告人於98年4月24日單一申訴窗
    口1999市民熱線陳述書曾表示，之前驗車經監理處告知車上
    裝有HID頭燈不符規定等語 (見原審卷第15頁)。然抗告人並
    未提出其於97年8月4日前後1個月向公路監理機關申請檢驗
    之積極證據以實其說，是抗告意旨核屬抗告人片面之詞，洵
    無可採。末查，抗告人未依據行車執照所記載之日期前往任
    何一家指定之檢驗機關或公司驗車，於逾期違規後，始爭執
    新修正之法令形同虛設云云，顯然對其所應負之法定義務有
    所誤解。按汽車定期檢驗為公路監理法規即道路交通安全規
    則為維護大眾交通與生命安全之國家福利行政作為。而汽車
    所有權人有使用道路之權利但亦有各種公法上之義務。尤其
    關於定期檢驗車輛之通知，已經詳細記載於行政機關所核發
    之行車執照（道路交通安全規則第44條），此項行車執照為
    法定適格許可行使文件，亦為車主所須遵循之事項。抗告人
    未於法定期間前往監理機關或指定代驗之機關或公司驗車，
    反將未定期檢驗之原因歸責於相關法令違反公平正義及自由
    平等貿易之嫌，未及注意其應負之法定義務，其抗告意旨不
    足為採。是抗告人以前詞置辯，提起抗告，為無理由，應予
    駁回。
 五、原法院以原處分機關依道路交通管理處罰條例第17條第1項
    註銷牌照，而駁回抗告人之異議，於法洵屬有據。核其認事
    用法，均無違誤。抗告人執上述抗告意旨，任意指摘原裁定
    不當，求予撤銷改判，均無理由，應予駁回。
中    華    民    國    98    年    7     月    23    日
                  刑事第二十二庭審判長法  官  何菁莪
                                      法  官  李麗珠
                                      法  官  洪于智
以上正本證明與原本無異。
不得再抗告。
                                      書記官  強梅芳
中    華    民    國    98    年    7     月    27    日


司法院資訊處製作；財團法人民間司法改革基金會備份。
